【裁判字號】    95,易,2200
【裁判日期】    951113
【裁判案由】    詐欺
【裁判全文】
臺灣臺中地方法院刑事判決              95年度易字第2200號
公  訴  人  臺灣臺中地方法院檢察署檢察官
被      告  丙○原名張泰元）.
上列被告因詐欺案件，經檢察官聲請簡易判決處刑（九十五年度
偵字第七七三六號），本院豐原簡易庭認不宜以簡易判決處刑，
簽移本院刑事庭依通常程序審理，於審理中分別經臺灣臺中地方
法院檢察署檢察官及臺灣士林地方法院檢察署檢察官移送併辦（
前者案號：九十五年度偵字第一０九二二號，後者案號：九十五
年度偵字第一一四六六號），被告於本院行準備程序時就被訴事
實為有罪之陳述，經受命法官聽取當事人意見後，由本院合議庭
裁定以簡式審判程序審理，判決如下：
    主    文
丙○連續幫助意圖為自己不法之所有，以詐術使人將本人之物交
付，處有期徒刑肆月，如易科罰金，以參佰元折算壹日。
    犯罪事實
一、丙○明知其向銀行所申請開立帳戶之存摺、提款卡及印章如
    交付他人，可預見該蒐集帳戶之他人，欲使用其銀行帳戶以
    遂行財產上犯罪之目的，猶仍基於幫助詐欺取財之不確定之
    概括犯意，於民國九十四年十二月間，見報上刊載辦理信用
    卡及小額信用貸款之廣告，須提供銀行帳戶資料予對方：
  (一)遂於九十四年十二月五日前往臺中商業銀行股份有限公司豐
    原分行開設000000000000000號帳戶（下簡
    稱丙○之臺中商銀帳戶）；於九十四年十二月九日前往玉山
    商業銀行股份有限公司豐原分行開設0000000000
    000號帳戶（下簡稱玉山銀行帳戶）。並於九十四年十二
    月十二日或十三日左右，前往臺中市○○路和欣客運站，一
    次將上開二個帳戶之存摺、提款卡、密碼及印章寄送至臺北
    縣五股鄉交予某姓名年籍不詳之陳姓成年男子所屬詐欺集團
    成員使用，以此方式幫助該陳姓男子或其所屬詐欺集團成員
    向不特定人詐騙財物。
  (二)另佯以共同合夥網拍事業為由，要求不知情之已成年吳佳璇
    （七十年十二月十四日）提供其所有銀行帳戶。吳佳璇遂於
    九十四年十二月十三日前往臺北富邦商業銀行股份有限公司
    開設000000000000號帳戶（下簡稱富邦銀行帳
    戶）；於九十四年十二月十六日前往臺中商業銀行股份有限
    公司開設0000000號帳戶（下簡稱吳佳璇之臺中商銀
    帳戶）。不知情之吳佳璇於開立上開二帳戶，取得存摺、提
    款卡連同密碼、印章後，隨即於九十四年十二月間在臺中縣
    豐原市某處將上開二銀行帳戶資料悉數無償交予丙○。丙○
    則於其後某時（惟在九十四年十二月三十日之前某時），以
    同上開方法，將吳佳璇所提供之上開二帳戶存摺等物，寄送
    予該陳姓成年男子所屬詐欺集團成員使用，以此方式幫助該
    陳姓男子或其所屬詐欺集團成員向不特定人詐騙財物。
二、嗣該詐欺集團某已成年集團成員：
  (一)於九十四年十二月十四日十二時三十分許，假借國中同學名
    義，撥打電話佯向廖家稱急需現金兌換支票，致使廖家
    不疑有詐陷於錯誤，於九十四年十二月十五日依其指示匯款
    新臺幣（下同）十三萬元至丙○之臺中商銀帳戶內。
  (二)於九十四年十二月二十六日十五時許，假借友人「樂樂」名
    義，撥打電話佯向乙○○稱其為人作保可否借貸現金，致使
    乙○○不疑有詐陷於錯誤，於九十四年十二月二十七日依其
    指示匯款二萬元至丙○上開玉山銀行帳戶內。嗣該名自稱「
    樂樂」友人並未依約於同年月二十九日還款，乙○○主動撥
    打電話向其認識之友人「樂樂」確認並未借貸後，始悉受騙
    ，並報警處理。
  (三)於九十四年十二月三十日十二時許，假借社區大學同學名義
    ，撥打電話佯向甲○○稱其要軋支票，欠三萬元，請甲○○
    幫忙，致使甲○○不疑有他陷於錯誤，同日隨即依其指示匯
    款三萬元至吳佳璇之臺中商銀帳戶內。嗣甲○○於九十五年
    一月三日遇到該名同學請其還款，經該名同學表示並無此事
    後，始悉受騙，並報警處理。
  (四)於九十五年一月十三日十時許，假借同事「宋俊澤」名義，
    撥打電話佯向丁○○佯稱借貸三萬元，致使丁○○不疑有詐
    陷於錯誤，於九十五年一月十三日十一時十二分許依其指示
    匯款三萬元至吳佳璇上開富邦銀行帳戶內。嗣丁○○於九十
    五年一月十八日遇見同事宋俊澤確認並無借貸後，始悉受騙
    ，並報警處理。
三、案經臺中縣警察局豐原分局及戊○○訴由臺中市警察局第一
    分局報請臺灣臺中地方法院檢察署檢察官聲請簡易判決處刑
    暨該署檢察官及臺灣士林地方法院檢察署檢察官移送併辦。
    理    由
一、訊據被告丙○坦承上開犯罪事實不諱，核與告訴人戊○○、
    、被害人乙○○、甲○○、丁○○於警詢時陳述遭騙匯款情
    節相符，並經證人吳佳璇、董怡君於臺灣士林地方法院檢察
    署檢察官偵訊時具結證述明確。此外，復有(一)臺中商銀開戶
    之資料及交易明細（告訴人戊○○部分）；(二)玉山銀行開戶
    之資料及交易明細、第一商業銀行匯款申請書回條、臺北縣
    政府蘆洲分局更寮派出所受理詐騙帳戶通報警示、詐騙電話
    斷話簡便格式表、臺北縣政府警察局蘆洲分局更寮派出所受
    理各類案件紀錄表、臺北市政府警察局受理刑事案件報案三
    聯單（被害人乙○○部分）；(三)臺中商業銀行吳佳璇開戶資
    料及交易明細、臺新國際商業銀行國內匯款申請書（被害人
    甲○○部分）；(四)華南商業銀行自動存提款機交易明細表、
    臺北富邦商業銀行股份有限公司提供吳佳璇開戶基本資料及
    存提款往來明細、新竹市警察局受理刑事案件報案三聯單、
    新竹市警察局第二分局東門派出所刑事案件報告單、新竹市
    警察局受理各類案件紀錄表（被害人丁○○部分）等件在卷
    可稽。又金融帳戶為個人理財之工具，申請開設金融帳戶並
    無任何特殊之限制，一般民眾皆能自由申請開戶，並得同時
    在不同金融機構申請多數存款帳戶使用，乃眾所周知之事實
    ，依一般人之社會生活經驗，倘係合法收入，本可自行向金
    融行庫開戶使用，而無向他人蒐購帳戶之必要。苟見不以自
    己名義申請開戶，反向他人索借或蒐購金融機構帳戶使用，
    衡情應能懷疑借用或搜購帳戶之人目的在於詐取他人財物。
    被告於案發時業已年過二十五歲，已有相當之社會歷練，自
    然明知上情，卻猶仍提供上開重要物件予他人，甚者，不惜
    佯以網拍合夥方式取得吳佳璇、董怡君之帳戶（惟部分帳戶
    尚未有被害人報案），再交付對方，其對對方所屬詐欺集團
    實施詐欺犯行應可預見，且其對於該集團利用帳戶向人詐取
    財物，並無違背其本意。益徵被告前開自白自與事實相符，
    本件事證業臻明確，其有幫助詐欺取財之犯行，洵堪認定。
二、又查被告行為後，刑法業於九十四年一月七日修正，同年二
    月二日公布，於九十五年七月一日施行。刑法修正之比較新
    舊法，應就罪刑有關之共犯、未遂犯、想像競合犯、牽連犯
    、連續犯、結合犯，以及累犯加重、自首減輕暨其他法定加
    減原因（如身分加減）與加減例等一切情形，綜其全部罪刑
    之結果而為比較，最高法院九十五年五月二十三日九十五年
    度第八次刑庭會議決議可資參照。經查：
  (一)刑法第三百三十九條第一項之詐欺取財罪，其法定刑定有一
    千元以下之罰金刑，然被告行為後，於九十五年六月十四日
    增訂刑法施行法第一條之一，並規定：「中華民國九十四年
    一月七日刑法修正施行後，刑法分則編所定罰金之貨幣單位
    為新臺幣。九十四年一月七日刑法修正時，刑法分則編未修
    正之條文定有罰金者，自九十四年一月七日刑法修正施行後
    ，就其所定數額提高為三十倍。但七十二年六月二十六日至
    九十四年一月七日新增或修正之條文，就其所定數額提高為
    三倍。」，且九十四年二月二日公布九十五年七月一日施行
    之刑法第三十三條第五款修正為：「主刑之種類如下：˙˙
    ˙五、罰金：新臺幣一千元以上，以百元計算之」，是依修
    正後之法律，刑法第三百三十九條第一項之詐欺取財罪，所
    得科處之罰金刑最高為新臺幣三萬元、最低為新臺幣一千元
    ；而被告行為時適用之罰金罰鍰提高標準條例第一條前段規
    定：「依法律應處罰金、罰鍰者，就其原定數額得提高為二
    倍至十倍。但法律已依一定比率規定罰金或罰鍰之數額或倍
    數者，依其規定」、現行法規所定貨幣單位折算新臺幣條例
    第二條規定：「現行法規所定金額之貨幣單位為圓、銀元或
    元者，以新臺幣之三倍折算之」，及修正前刑法第三十三條
    第五款規定：「主刑之種類如下：˙˙˙五、罰金：一元以
    上」，是依行為時之法律，刑法第三百三十九條第一項之詐
    欺取財罪，所得科處之罰金刑最高為新臺幣三萬元，最低為
    新臺幣三十元。因此，比較上述修正前、後之刑罰法律，自
    以被告行為時之舊法即依修正前刑法第三十三條第五款，並
    配合罰金罰鍰提高標準條例第一條前段，對被告為有利。
  (二)被告行為後，刑法第五十六條連續犯之規定，業於九十四年
    一月七日修正公布刪除，並於九十五年七月一日施行，則被
    告之犯行，因行為後新法業已刪除連續犯之規定，此刪除雖
    非犯罪構成要件之變更，但顯已影響行為人刑罰之法律效果
    ，自屬法律有變更，依新法第二條第一項規定，比較新、舊
    法結果，仍應適用較有利於被告之行為時法律即舊法論以連
    續犯。
  (三)而被告於犯罪時之刑法第四十一條第一項前段規定：「犯最
    重本刑為五年以下有期徒刑以下之刑之罪，而受六個月以下
    有期徒刑或拘役之宣告，因身體、教育、職業、家庭之關係
    或其他正當事由，執行顯有困難者，得以一元以上三元以下
    折算一日，易科罰金。」又被告行為時之易科罰金折算標準
    ，修正前罰金罰鍰提高標準條例第二條前段（現已刪除）規
    定，就其原定數額提高為一百倍折算一日，則本件被告行為
    時之易科罰金折算標準，應以銀元三百元折算一日，經折算
    為新臺幣後，應以新臺幣九百元折算為一日。惟九十五年七
    月一日修正公布施行之刑法第四十一條第一項前段則規定：
    「犯最重本刑為五年以下有期徒刑以下之刑之罪，而受六個
    月以下有期徒刑或拘役之宣告者，得以新臺幣一千元、二千
    元或三千元折算一日，易科罰金。」比較修正前後之易科罰
    金折算標準，以九十五年七月一日修正公布施行前之規定，
    較有利於被告，則應依刑法第二條第一項前段，適用修正前
    刑法第四十一條第一項前段規定，定其折算標準。
  (四)綜合上述各條文修正前、後之比較，揆諸前揭最高法院決議
    及修正後刑法第二條第一項前段、但書規定之「從舊從輕」
    原則，綜其全部罪刑之比較，自應一體適用被告行為時之法
    律，即修正前刑法之相關規定及原罰金罰鍰提高標準條例第
    一條前段、第二條，現行法規所定貨幣單位折算新臺幣條例
    第二條規定，予以論處。
二、本件蒐集帳戶之已成年陳姓男子或其所屬詐欺集團成員所為
    ，係犯刑法第三百三十九條第一項之詐欺取財罪。而被告提
    供上開四家存簿帳戶供其等詐取財物，應成立刑法第三十條
    第一項、第三百三十九條第一項詐欺取財罪之幫助犯。又被
    告先後二次提供帳戶犯行（其中被告二本帳戶係同一時地提
    供，另吳佳璇二本帳戶為另一同一時地所提供，單獨各論以
    單純一罪），時間緊接，手段相同，顯係基於概括犯意反覆
    為之，依修正前刑法第五十六條規定應以一罪論處，並加重
    其刑。又被告係詐欺取財罪之幫助犯，依刑法第三十條第二
    項幫助之例減輕其刑，並依法先加後減之。公訴人雖未及就
    被告提供臺中商銀帳戶、吳佳璇富邦銀行帳戶之存摺等物交
    予詐欺集團之幫助犯行併同聲請簡易判決處刑而移送併辦，
    暨吳佳璇之臺中商銀部分雖未經移送併辦，惟業已顯見於卷
    內，而均為本院所得併予審酌者，以上均與已聲請簡易判決
    處刑部分具有修正前刑法連續犯之裁判上一罪關係，基於審
    判不可分法理，本院自得併予審理。爰審酌被告提供帳戶予
    不法份子使用，非惟幫助詐騙者遂行詐財之目的，同時使詐
    欺者得以隱匿其真實身分，減低遭查獲之風險，愈使其肆無
    忌憚，增加犯罪之猖獗，惟其於本院行準備程序、審理期間
    均直承犯行無誤，頗有悔意，態度良好等一切情狀，量處如
    主文所示之刑，並諭知易科罰金之折算標準。
據上論斷，應依刑事訴訟法第四百五十二條、第二百九十九條第
一項前段、第二百七十三條之一第一項，刑法第二條第一項前段
、第三百三十九條第一項、第三十條第一項、第二項，修正前刑
法第五十六條、第四十一條第一項前段，罰金罰鍰提高標準條例
第一條前段，修正前罰金罰鍰提高標準條例第二條，現行法規所
定貨幣單位折算新臺幣條例第二條，判決如主文。
中    華    民    國    95    年    11    月    13    日
                  刑事第三庭    法  官  賴妙雲
上正本證明與原本無異。
如不服本判決，應於送達後十日內向本院提出上訴狀（須附繕
本），上訴於台灣高等法院台中分院。
                                書記官  孫曉鳳
中    華    民    國    95    年    11    月    13    日
附錄論罪科刑法條
刑法第三百三十九條第一項
第  339 條  (普通詐欺罪)
            意圖為自己或第三人不法之所有，以詐術使人將本
            人或第三人之物交付者，處五年以下有期徒刑、拘
            役或科或併科一千元以下罰金。
            以前項方法得財產上不法之利益或使第三人得之者
            ，亦同。
            前二項之未遂犯罰之。


司法院資訊處製作；財團法人民間司法改革基金會備份。
